臺灣桃園地方法院家事裁定　　　　　　110年度監宣字第292號
聲　請　人　陳怡均　　
相　對　人　陳家翔　　
上列聲請人聲請許可監護人行為事件，本院裁定如下：
    主  文
聲請駁回。
聲請程序費用由聲請人負擔。
    理  由
一、聲請意旨略以：聲請人為未成年人即相對人陳家翔之同居姊
    姊，相對人父親已歿，母親王義美前經本院109 年度家親聲
    字第329 號裁定停止其對相對人之親權，聲請人依民法第10
    94條第1 項第3 款為相對人之法定監護人。相對人於民國11
    0 年3 月20日自祖父陳正忠處受贈桃園市○○區○○段000
    地號土地暨其上8702建號建物，併同時約定上開不動產應辦
    理預告登記，有不動產贈與契約書可稽，爰依民法第1113條
    準用1101條第1 、2 項，聲請准許聲請人為預告登記之處分
    不動產行為等語。
二、按父母均不能行使、負擔對於未成年子女之權利義務或父母
    死亡而無遺囑指定監護人，或遺囑指定之監護人拒絕就職時
    ，依下列順序定其監護人：一與未成年人同居之祖父母。二
    與未成年人同居之兄姊。三不與未成年人同居之祖父母。前
    項監護人，應於知悉其為監護人後十五日內，將姓名、住所
    報告法院，並應申請當地直轄市、縣（市）政府指派人員會
    同開具財產清冊。監護開始時，監護人對於受監護人之財產
    ，應依規定會同當地直轄市、縣（市）政府指派之人，於二
    個月內開具財產清冊，並陳報法院。前項期間，法院得依監
    護人之聲請，於必要時延長之。於前條之財產清冊開具完成
    並陳報法院前，監護人對於受監護人之財產，僅得為管理上
    必要之行為。監護人對於受監護人之財產，非為受監護人之
    利益，不得使用、代為或同意處分。監護人代理受監護人購
    置或處分不動產，非經法院許可，不生效力。民法第1094條
    、第1099條、第1099條之1 、第1101條第1 項、第2 項第1
    款定有明文。
三、聲請人主張之上開事實，固據其提出戶籍謄本、權利人歸戶
    清冊、土地及建物登記第一類謄本、不動產贈與契約書等為
    證，且經本院調取109 年度家非調第167 號、109 年度家親
    聲字第329 號民事卷宗核閱屬實，固堪信為真實。惟聲請人
    如欲為相對人處分其不動產，應先申請桃園市政府指派人員
    會同開具財產清冊，再由監護人對於相對人之財產，依法會
    同桃園市政府指派之人開具財產清冊並陳報法院，始得對於
    相對人之財產為處分行為；而聲請人在完成上述開具財產清
    冊並陳報法院之程序前，依民法第1099條之1 ，對於相對人
    之財產僅得為管理上必要之行為，不得為處分行為，法院自
    無從許可監護人代理處分受監護人之財產。本院調閱上開卷
    宗及查閱相關資料後，尚無任何聲請人向本院陳報完成上開
    程序之資料或記錄在案，聲請人即監護人曾於110年8月19日
    具狀撤回「陳報受監護人財產清冊」之聲請，理由載明「因
    聲請人目前『尚未會同桃園市政府人員』，開立未成年人陳
    家翔之財產清冊」（見本院109年度家親聲字第329號卷第50
    頁），此後亦無陳報事件繫屬本院，有家事案件索引查詢列
    印資料可佐，堪認聲請人未完成陳報受監護人之財產清冊之
    法定要式行為。聲請人即監護人依法僅得為管理上必要之行
    為，不得代為處分受監護人之財產。聲請意旨於法不合，應
    予駁回。
四、爰依家事事件法第97條、非訟事件法第21條第1 項前段，裁
    定如主文。
中    華    民    國   110    年    11    月    23    日
                  家事庭法  官  毛松廷
以上正本係照原本作成。
如不服本裁定應於送達後10日內向本院提出抗告狀，並應繳納抗
告費新台幣1000元。
中    華    民    國   110    年    11    月    23    日
                        書記官  張堯振